【裁判字號】    99,交聲,3728
【裁判日期】    991130
【裁判案由】    聲明異議
【裁判全文】
臺灣臺中地方法院交通事件裁定      99年度交聲字第3728號
原處分機關  交通部公路總局臺中區監理所臺中市監理站
異議人即
受處分人    鄢瑞玫
上列受處分人因違反道路交通管理處罰條例案件，對於交通部公
路總局臺中區監理所臺中市監理站於民國99年10月6 日所為之處
分（原處分案號：裁監稽違字第裁61-V00000000號裁決書）不服
，聲明異議，本院裁定如下：
    主    文
異議駁回。
    理    由
一、原處分機關略以：異議人即受處分人鄢瑞玫騎乘車牌號碼10
    6-EHJ 號重機車，於民國99年8 月10日13時40分許，於臺26
    線南灣路口（南往北）處，因「闖紅燈」違規，為屏東縣警
    察局恆春分局車城分駐所員警依違反道路交通管理處罰條例
    第53條第1 項之規定當場舉發。受處分人於期限內到案，本
    站遂於99年10月6 日以裁監稽違字第裁61-V00000000號裁決
    書，裁處罰鍰新臺幣（下同）1,800 元整，並依同條例第63
    條之規定記違規點數3 點，逾期則依裁決書處罰主文規定裁
    處等語。
二、聲明異議意旨則以: (一)依屏東縣政府恆春分局龍水派出所取
    締交通違規照片並非伊當日所騎之機車，而警員所拍攝之照
    片為另外1 臺老舊之車款，明顯係以不明之照片來充當此違
    規之證據。(二)依據大法官釋字第535 號解釋文: 上開條例（
    警察勤務條例）有關臨檢之規定，並無授權警察人員得不顧
    時間、地點及對象任意臨檢、取締或隨機檢查、盤查之立法
    本意。除法律另有規定外，警察人員執行場所之臨檢勤務，
    應限於已發生危害或依客觀、合理判斷易生危害之處所、交
    通工具或公共場所為之，其中處所為私人居住之空間者，並
    應受住宅相同之保障; 對人實施之臨檢則須以有相當理由足
    認其行為已構成或即將發生危害者為限，且均應遵守比例原
    則，不得逾越必要程度。故伊行經臺26線南灣路口（南往北
    ）紅綠燈時，係看到綠燈並非紅燈，不然依當時之情況「左
    右車輛應係停止而非行駛」。又伊行駛在綠燈過停止線才變
    紅燈並無「客觀上已發生危害」之情況，伊不解，警員乃受
    專業之訓練，為何會有此不合理且違反比例原則之情形發生
    ？(三)又依花蓮地方法院99年度交聲字第137 號裁判文: 本案
    物證影像模糊不清，依照罪疑唯輕法則，即應對受處分人為
    有利之認定。依此伊向屏東車城分駐所之巡官請求有無錄影
    或照相之存證，竟然回答再查看看。且監理所所附之取締照
    片，並非伊，那時伊與友人（共3 部機車）齊駕而行，但照
    片中只有1 部且為婦人所騎之老舊機車，實不知承辦單位係
    否以假亂真，並有舉發不當之嫌，爰聲明異議。
三、按汽車駕駛人，行經有燈光號誌管制之交岔路口闖紅燈者，
    處1,800 元以上5,400 元以下罰鍰，並記違規點數3 點，道
    路交通管理處罰條例第53條第1 項、第63條第1 項第3 款分
    別定有明文。次按道路交通管理處罰條例所用名詞「車輛」
    ，係指在道路上以原動機行駛之汽車（包含機器腳踏車）或
    以人力、獸力行駛之車輛，而道路交通安全規則所用名詞「
    汽車」，係指在道路上不依軌道或電力架線而以原動機行駛
    之車輛（包含機器腳踏車），道路交通管理處罰條例第3 條
    第8 款、道路交通安全規則第2 條第1 項第1 款均定有明文
    。
四、經查:
  (一)證人即取締舉發員警王瑞凰於本院調查時具結證稱：「99年
    8 月10日13時40分許，我和同仁孫長江在臺26線（即南灣路
    ）與一心路口執行交通稽查勤務，該路口臺26線南北向號誌
    燈是3 項號誌的燈號，即有全紅燈、直行燈、左轉燈，受處
    分人係由南往北行駛於臺26線，當時臺26線北向車道是紅燈
    ，受處分人車輛尚未抵達停止線，之後一心路東西向號誌燈
    轉為紅燈，臺26線南向車道直行燈及左轉燈亮，但北向車道
    是全紅燈亮，汽車道和機車道都是紅燈，受處分人及另2 部
    機車衝出來，當時只有這3 部機車衝出來，其他車子都停在
    原點，我們在臺26線與一心路口北方空地上攔停受處分人及
    另2 部機車，該處沒有草叢或樹木，他們被攔停後，我們有
    請他們看後方，其餘車子都沒有前進，且燈號還是紅燈，所
    以他們當時對闖紅燈沒有異議」等語。證人孫長江亦具結證
    稱：「違規地點的紅綠燈是三時相的，當時南下的汽車道是
    綠燈，北上汽機車道是紅燈，受處分人騎乘南灣路由南向北
    行駛，看到南灣路南下汽機車道的紅綠燈轉變為綠燈，以為
    北上燈號也轉換為綠燈，約在變燈5 秒後闖越過來，當時闖
    紅燈的機車約2 、3 部，我和同事都有發現，同時舉手將機
    車攔下，攔停地點在一心路口北方約20公尺處，我們當時是
    依據南灣路南下燈號，該地南下及北上燈號不同，北上號誌
    是綠燈時，南下燈號就是紅燈；受處分人闖紅燈前，一心路
    東西向號誌是綠燈，南灣路南北向均為紅燈，後來一心路轉
    為紅燈，南灣路南下路段先轉為綠燈，北上路段還是紅燈，
    要等15至30秒後，北上號誌燈才會轉為綠燈，故受處分人所
    述經過一心路口時，北上車道燈號是黃燈，並不正確」等語
    。是受處分人於99年8 月10日13時40分許，行經臺26線北上
    路段與一心路口，於一心路東西向號誌燈轉為紅燈，臺26線
    南下路段直行燈與左轉燈亮，北上路段仍為全紅燈時，闖越
    紅燈乙節，業據證人王瑞凰、孫長江於本院審理時具結證述
    明確，互核一致，並有王瑞凰、孫長江繪製之現場圖2 份附
    卷可稽。另觀諸現場照片，臺26線南下車道之號誌燈分為直
    行燈、左轉燈、黃燈及全紅燈，於南下車道直行燈及左轉燈
    亮時，北上車道確為紅燈，有現場照片在卷可按，亦堪佐證
    證人王瑞凰、孫長江所述為真。
  (二)至受處分人雖陳稱：取締交通違規照片並非伊當日所騎之機
    車，經本院依職權詢問舉發員警王瑞凰，王瑞凰警員表示採
    證照片並非受處分人違規當時所拍攝，僅係提供該路口之三
    項號誌燈號及該地並無草叢、樹木之之照片，有本院99年10
    月13日公務電話記錄及證人王瑞凰於本院審理時之證述可參
    ，是受處分人誤認該照片係違規當時所拍攝，容有誤會。本
    院審酌舉發員警乃現場目擊受處分人闖紅燈之違規行為，遂
    填製通知單舉發其違規事實，該員警為維持交通秩序，依法
    執行職務，立場應是客觀公正，復與受處分人素不相識，亦
    無宿怨，當無惡意誣陷之理，是其所為舉發，應屬真實可信
    。又員警舉發各項道路交通違規事由，本不以提出採證照片
    或錄影者為限，倘受限於交通違規事實發生之即時性（如闖
    紅燈之瞬間違規、不服稽查之逃逸行為）、急迫性（如駕駛
    人避免遭取締酒後駕車而改由未飲酒之乘客駕駛），而由員
    警依目視舉證，填製通知單舉發汽車駕駛人交通違規事實，
    亦屬法之所許。是受處分人前開辯解，並無可採。
  (三)再受處分人雖陳稱本件員警執法過程違反大法官釋字第535
    號解釋: 惟按道路交通管理之稽查、違規紀錄，由交通勤務
    警察或依法令執行交通稽查任務人員執行之；而警察應依法
    行使職權，以保障人民權益，維持公共秩序，保護社會安全
    ，對於已發生危害或依客觀合理判斷易生危害之交通工具，
    得予以攔停並要求駕駛人或乘客出示相關證件或查證其身分
    ，道路交通管理處罰條例第7 條第1 項、警察職權行使法第
    1 條、第8 條第1 項第1 款分別定有明文。而警察勤務方式
    中之「巡邏」係劃分巡邏區（線），由服勤人員循指定區（
    線）巡視，以查察奸宄，防止危害為主；並執行檢查、取締
    、盤詰及其他一般警察勤務；「臨檢」係於公共場所或指定
    處所、路段，由服勤人員擔任臨場檢查或路檢，執行取締、
    盤查及有關法令賦予之勤務，警察勤務條例第11條第2 款、
    第3 款規定甚明。參酌司法院大法官釋字第535 號解釋意旨
    ，係指有關「臨檢」之規定，並無授權警察人員得不顧時間
    、地點及對象任意臨檢、取締或隨機檢查、盤查之立法本意
    。除法律另有規定外，警察人員執行場所之臨檢勤務，應限
    於已發生危害或依客觀、合理判斷易生危害之處所、交通工
    具或公共場所為之，對人實施之臨檢則須以有相當理由足認
    其行為已構成或即將發生危害者為限，且均應遵守比例原則
    ，不得逾越必要程度，臨檢進行前，應對在場者告以實施之
    事由，及出示證件表明其為執行人員之身分，於符合上開解
    釋意旨範圍內予以適用，始無悖於維護人權之憲法意旨。本
    院審酌本件受處分人既有前揭闖紅燈之違規事實，執勤員警
    對於該特定之違規駕駛人當場進行攔停、稽查、紀錄，依上
    開規定，自屬於法有據，本件舉發員警係發現已違規之交通
    工具予以攔停舉發，要非隨機任意之臨檢盤查行為，且本件
    受處分人係因闖紅燈違規在先，始為執勤員警依法攔停舉發
    ，執勤員警所為與前開大法官釋字第535 號解釋所揭意旨並
    無相違，且其行使職權攔停稽查方式，亦無逾越所欲達成執
    行目的之必要限度。是受處分人所辯，要屬其個人臆測之詞
    ，洵不足採。
五、綜上，受處分人於上開時、地，騎乘車牌號碼106-EHJ 號重
    機車，行經有燈光管制號誌管制之交岔路口闖紅燈之違規行
    為。從而，原處分機關據以援引上開規定，裁處罰鍰1,800
    元整，並記違規點數3 點，並無不當。本件聲明異議為無理
    由，應予駁回。
六、據上論斷，應依道路交通管理處罰條例第87條第2 項，道路
    交通事件處理辦法第18條規定，裁定如主文。
中    華    民    國    99    年    11    月    30    日
                  交通法庭    法  官   楊欣怡
以上正本證明與原本無異。
如不服本裁定應於送達後5日內向本院提出抗告狀(應附繕本)並
敘述抗告之理由。
                              書記官   黃泰能
中    華    民    國    99    年    11    月    30    日

司法院資訊處製作；財團法人民間司法改革基金會備份。
